臺灣嘉義地方法院刑事判決　　　　　　　　　　　　　九十三年度訴緝字第一一號
　　公　訴　人　臺灣嘉義地方法院檢察署檢察官
　　被　　　告　甲○○
右列被告因違反藥事法案件，經檢察官提起公訴（九十一年度偵字第五六九八號），
本院判決如左：
    主  文
甲○○製造偽藥，處有期徒刑捌月。扣案之沅農青草膏貳拾盒沒收之。
    事  實
一、甲○○係設於嘉義縣中埔鄉○○村○○路五十九號「沅農五術能量治療館」（下
    簡稱沅農治療館）之負責人，於民國九十年五月間某日，在上開沅農治療館內，
    基於製造偽藥之犯意，擅自製造偽藥「沅農青草膏」，並自該日起，基於轉讓偽
    藥之概括犯意，在有不特定患者至前揭沅農治療館接受推拿時，以免費贈送之方
    式，多次轉讓「沅農青草膏」予不特定之患者使用（甲○○另涉違反醫師法案件
    ，業經判處有期徒刑一年二月確定）。嗣於九十年十一月七日上午十時五十分許
    ，為警持搜索票至沅農治療館執行搜索查獲，並扣得甲○○所有之偽藥「沅農青
    草膏」二十盒。
二、案經臺灣高等法院臺南分院檢察署函請臺灣嘉義地方法院檢察署檢察官偵查起訴
    理  由
一、訊據被告甲○○矢口否認有右揭違反藥事法犯行，辯稱：扣案之「沅農青草膏」
    是伊委託廠商製造，乃廠商寄來之樣品，並非伊所製造，又該藥膏上記載「衛署
    醫字第八二０七五五六號」字樣，是廠商印刷錯誤，原本伊是委託廠商印伊所參
    加之協會字號；復伊前經法官及檢察官訊問時，乃誤將「沅農青草膏」當作伊以
    前製造之藥膏而回答，實則伊未製造「沅農青草膏」，亦未贈送患者使用云云。
    惟查：
（一）被告於九十年五月間某日，在前址沅農治療館內，在未經行政院衛生署核准發
      給藥品許可證之情形下，將其向嘉義市○○路某家化學工廠購得之凡士林，加
      上青草，擅自製造「沅農青草膏」，用於為前來沅農治療館之不特定患者推拿
      ，並自該日起，免費贈送給該不特定之患者使用，直到被查獲為止；而遭扣案
      之「沅農青草膏」二十盒，即為被告所製造之數量扣除被告所贈送患者所剩餘
      之數量等事實，迭據被告於本院審理其所涉犯違反醫師法案件時、檢察官偵查
      時及本院初次訊問時，自白甚詳（見偵查卷第十九頁至第二十頁所附本院訊問
      筆錄、第二十五頁至第二十六頁所附本院審理筆錄、第三十五頁至第三十六頁
      、本院卷第九頁），並有在沅農治療館內查獲並扣案之「沅農青草膏」二十盒
      在卷可資佐證。而扣案之「沅農青草膏」經送行政院衛生署中醫藥委員會鑑定
      結果認『所送「沅農青草膏」檢體，標示溼疹、刀傷、香港腳、青春痘等醫療
      效能，應以藥品列管，另其標示衛署醫字第八二０七五六五號字樣，查非本署
      核准製售之藥品字號，核屬未經核准擅自製造之偽藥』，有該委員會九十一年
      二月二十一日衛中會藥字第九一０００九三七號函附卷可稽（見偵查卷第四０
      頁）。
（二）被告於本院審理時雖改稱乃委託廠商製造「沅農青草膏」，扣案之「沅農青草
      膏」乃廠商所寄來之樣品，該青草膏上所載字號乃廠商印刷錯誤云云，然被告
      未能提出其所委託之廠商資料供本院調查，又衡諸常情，廠商寄送之樣品鮮有
      多達二十盒之譜，況被告歷次自白，業就其製造該青草膏，所用之原料、製造
      之時間、地點、用處等，詳細說明之，且前後一致，是被告上開所辯委託廠商
      製造云云，並非可採；而「沅農青草膏」經行政院衛生署中醫藥委員會鑑定認
      係偽藥，乃因該青草膏上標示溼疹等醫療效能，應以藥品列管，而又查無行政
      院衛生署核准之情形，已如前述，與被告所辯該青草膏上所印字號乃其協會字
      號之誤印一節，核無關連。
（三）沅農治療館經警搜索後僅扣有「沅農青草膏」一種藥膏，而被告經審理其所涉
      犯違反醫師法案件之法官訊問時，並清楚交代「沅農青草膏」之製造方式、地
      點，及數量，且特別說明遭查扣之「沅農青草膏」乃其所製造，而經法官當庭
      提示載有「沅農青草膏」鑑定結果之行政院衛生署中醫藥委員會函件並告以要
      旨後，被告亦表示無意見，又被告在檢察官調查本件違反藥事法案件時，仍舊
      向檢察官供明「沅農青草膏」為其所調製，並交代「沅農青草膏」之己用、贈
      送患者及扣案數量，況被告在本院尚未提示扣案之「沅農青草膏」前，即已辯
      稱沅農青草膏非伊所製作，乃廠商製造寄來之樣本，且上面誤印字號等語，足
      徵被告應無誤認之虞，其前開所辯將「沅農青草膏」誤認為自己製造之藥膏一
      節，乃臨時杜撰之詞，不足採信。
（四）綜上，被告之自白應與事實相符，其嗣後所辯要屬卸責之詞，委無可採，本件
      事證明確，被告犯行堪以認定，應依法論科。
二、按製造藥品，應將其成分、規格、性能、製法之要旨，檢驗規格與方法及有關資
    料或證件，連同標籤、仿單及樣品，並繳納證書費、查驗費、聲請中央衛生主管
    機關查驗登記，經核准發給藥品許可證後，始得製造，藥事法第三十九條第一項
    定有明文，被告擅自製造未經上開主管機關核准之藥品即偽藥，核其所為，係犯
    藥事法第八十二條第一項之製造偽藥罪，又被告將扣案之偽藥免費贈送與不特定
    患者，所為係犯同法第八十三條第一項之轉讓偽藥罪。被告多次轉讓偽藥犯行，
    時間緊接，所犯構成要件相同，顯係基於概括犯意反覆為之，應依刑法第五十六
    條規定，論以一罪。被告所犯上開二罪，有方法結果牽連犯之裁判上一罪關係，
    應從一重之製造偽藥罪處斷。爰審酌被告犯罪動機、手段，逃避主管機關之查核
    規範而製造藥品，恐造成他人身體健康之危害，所製之藥品為外用而非內服，犯
    後否認犯行，未見悔意之態度等一切情狀，量處被告如主文所示之刑。末扣案之
    偽藥「沅農青草膏」二十盒，為被告所有，業據被告供明在卷，且係供犯罪所用
    之物，而衛生主管機關未依藥事法第七十九條處分沒入銷毀，爰依刑法第三十八
    條第一項第二款，宣告沒收之。
據上論斷，應依刑事訴訟法第二百九十九條第一項前段，藥事法第八十二條第一項、
第八十三條第一項、刑法第十一條前段、第五十五條、第三十八條第一項第二款，判
決如主文。
本案經檢察官李文和到庭執行職務
中    華    民    國      九十三      年      六      月        十六    日
                                      臺灣嘉義地方法院刑事第四庭
                                          審判長法官  劉  瓊  雯
                                                法官  蔡  憲  德
                                                法官  康  存  真
右正本證明與原本無異。
如不服本判決，應於判決送達後十日內向本院提出上訴狀( 應附繕本 )。告訴人或被
害人如對於本判決不服者，應具備理由請求檢察官上訴，其上訴期間之計算係以檢察
官收受判決正本之日期為準。
中    華    民    國      九十三      年      六      月        十六    日
                                              書記官  吳  明  蓉
附錄本案論罪科刑法條全文：
藥事法第八十二條第一項
製造或輸入偽藥或禁藥者，處七年以下有期徒刑，得併科新台幣十五萬元以下罰金。
藥事法第八十三條第一項
明知為偽藥或禁藥，而販賣、供應、調劑、運送、寄藏、牙保、轉讓或意圖販賣而陳
列者，處五年以下有期徒刑，得併科新台幣十萬元以下罰金。
